【裁判字號】    92,台上,946
【裁判日期】    920227
【裁判案由】    妨害自由
【裁判全文】
最高法院刑事判決                                九十二年度台上字第九四六號
    上訴人  甲○○
            乙○○
右上訴人等因妨害自由案件，不服台灣高等法院台中分院中華民國八十八年十一月二
十四日第二審判決（八十八年度上訴字第一二九○號，起訴案號：台灣台中地方法院
檢察署八十七年度偵字第二一○九號），提起上訴，本院判決如左：
    主  文
原判決關於甲○○部分撤銷，發回台灣高等法院台中分院。
其他上訴駁回。
    理  由
一、甲○○部分
本件原判決認定上訴人甲○○因與被害人劉宗烈均向李文蒼購買台中縣太平市○○段
六九四、七○六、七○八、七○九地號土地，為調解李文蒼與劉宗烈間解除契約之糾
紛，於民國八十六年十一月三十日上午十一時許，甲○○得知劉宗烈僱用董萬來及數
名工人於前開土地搭建圍籬，乃夥同林昭男（已判決確定）、上訴人乙○○及三名不
詳姓名成年男子駕車前往，共同基於傷害及剝奪他人行動自由之犯意聯絡，由甲○○
召集林昭男等人細語之後，在所乘深藍色二千西西豐田轎車前約二公尺處，由林昭男
向劉宗烈佯稱另闢他處商量，劉宗烈不從，林昭男遂與其中二名不詳姓名男子合力強
行架住劉宗烈，由另名車上之不詳姓名男子強拉劉宗烈上車，劉宗烈拒不進入，董萬
來見狀趨前解圍，乙○○遂持一把狀似手槍之物毆打董萬來頸部成傷（傷害部分未據
告訴），林昭男復持一把狀似長槍之物毆打劉宗烈左側臉部及背部，致劉宗烈受有臉
部瘀傷，短暫昏厥倒於車前，被拉扯至倒地前後之時間約一分鐘，嗣因董萬來適時搭
救，圍觀民眾甚多，甲○○等人始行放棄駕車離開，致剝奪劉宗烈之行動自由未遂等
情。因而撤銷第一審判決，改判論處上訴人甲○○共同以非法方法，剝奪人之行動自
由未遂罪刑。固非無見。
惟查：按共同正犯之同謀犯，因其並未參與犯罪構成要件之實施行為，僅以參與犯罪
之謀議為其犯罪構成要件之要素，故須以嚴格之證據證明其參與犯罪之謀議。依原判
決所認定之事實，除甲○○為解決李文蒼與劉宗烈間之買賣糾葛之意圖，僅見召集林
昭男等人細語，又原判決於理由欄僅認定甲○○當日有到現場（見原判決第四頁理由
一、(二)），即為妨害自由及傷害之共同正犯之判斷，然究竟甲○○所參與謀議之內容
為何？原判決事實欄未予詳細認定，已不足為法律適用之依據，理由欄亦未說明所憑
之依據及心證理由，同有判決理由不備之違法。上訴意旨指摘原判決不當，非全無理
由，應認有撤銷發回更審之原因。又傷害罪係告訴乃論之罪，本件傷害劉宗烈部分是
否經合法告訴，案經發回宜併注意及之。
二、乙○○部分
查第三審上訴書狀，應敘述上訴之理由，其未敘述者，得於提起上訴後十日內補提理
由書於原審法院，已逾上述期間，而於第三審法院未判決前仍未提出上訴理由書狀者
，第三審法院應以判決駁回之，刑事訴訟法第三百八十二條第一項、第三百九十五條
後段規定甚明。本件上訴人乙○○因妨害自由案件，不服原審判決，於民國八十八年
十二月九日提起上訴，並未敘述理由，迄今逾期已久，於本院未判決前仍未提出，依
上開規定，其上訴自非合法，應予駁回。
據上論結，應依刑事訴訟法第三百九十七條、第四百零一條、第三百九十五條後段，
判決如主文。
中      華      民      國    九十二    年      二      月    二十七    日
                              最高法院刑事第九庭
                                  審判長法官  陳  炳  煌
                                        法官  陳  正  庸
                                        法官  韓  金  秀
                                        法官  吳  信  銘
                                        法官  徐  文  亮
      右正本證明與原本無異
                                              書  記  官
中      華      民      國    九十二    年      三      月     十二     日


司法院資訊處製作；財團法人民間司法改革基金會備份。
